【裁判字號】    99,台非,255
【裁判日期】    990909
【裁判案由】    竊盜
【裁判全文】
最高法院刑事判決              九十九年度台非字第二五五號
上  訴  人  最高法院檢察署檢察總長
被      告  甲○○
上列上訴人因被告竊盜案件，對於台灣桃園地方法院中華民國九
十七年九月三十日第一審確定簡易判決（九十七年度壢簡字第二
二七九號，聲請簡易判決處刑案號：台灣桃園地方法院檢察署九
十七年度速偵字第三二七一號），認為部分違法，提起非常上訴
，本院判決如下：
    主  文
原判決關於諭知累犯部分撤銷。
甲○○所犯竊盜罪，處有期徒刑肆月，如易科罰金，以新台幣壹
仟元折算壹日。
    理  由
非常上訴理由稱：「按判決不適用法則或適用不當者，為違背法
令，刑事訴訟法第三百七十八條定有明文。又依法應於審判期日
調查之證據未予調查，致適用法令違誤，而顯然於判決有影響者
，該項判決即屬違背法令，得提起非常上訴，復經司法院釋字第
一八一號著有解釋。故事實審法院對於被告有無累犯之事實，應
否適用刑法第四十七條累犯之規定加重其刑，即屬法院認定事實
與適用法律之基礎，客觀上有其調查之必要性，應依職權加以調
查。倘被告並非累犯，而事實審未加詳查，致判決誤用累犯之規
定論處，自屬刑事訴訟法第三百七十九條第十款規定所稱依法應
於審判期日調查之證據而未予調查，其判決當然為違背法令。又
刑法上累犯之成立要件，依刑法第四十七條第一項規定，必須曾
受有期徒刑之執行完畢，或受無期徒刑或有期徒刑一部之執行而
赦免後，五年以內故意再犯有期徒刑以上之罪者，始足當之。至
所謂執行完畢，其在監獄執行期滿者，固不待言；如係經假釋出
獄者，須在無期徒刑假釋後滿二十年，或在有期徒刑所餘刑期內
未經撤銷假釋者，其未執行之刑，始得以已執行論。如其為二以
上徒刑併執行者，假釋所定最低應執行之期間，合併計算之；其
所餘刑期即殘刑期間，亦應合併計算。此期間既無從區分，則必
於期間內未經撤銷假釋，該併執行之各罪所未執行之刑，始以已
執行論，此觀諸刑法第七十九條第一項、第七十九條之一第一項
、第三項之規定甚明。查本件被告甲○○前於民國九十四年間，
因違反毒品危害防制條例案件，經台灣桃園地方法院以九十四年
度訴字第二五０八號刑事判決分別判處有期徒刑九月、五月確定
。又於同年間因竊盜案件，經台灣高等法院以九十五年度上易字
第一四０七號刑事判決判處有期徒刑一年五月確定。再於九十五
年間因違反毒品危害防制條例案件，經台灣桃園地方法院以九十
五年度訴字第二三四五號刑事判決分別判處有期徒刑九月、九月
確定。復於九十五年間再犯竊盜、詐欺等案件，亦經台灣桃園地
方法院以九十六年度壢簡字第一一七號刑事判決分別判處有期徒
刑三月、三月確定。嗣因上開各罪均符合減刑及定應執行刑情形
，由台灣桃園地方法院以九十六年度聲減字第三二四二號刑事裁
定俱予減刑，並就前二罪定應執行有期徒刑五月，後五罪定應執
行有期徒刑一年五月確定。二者接續執行，合併刑期計一年十月
，刑期自九十五年八月二十五日起算，屆滿日期為九十七年八月
二十三日，縮短刑期後刑期終結日為九十七年七月十日。被告於
九十七年一月八日假釋出獄，殘餘刑期為六月二日。嗣其於假釋
期間之九十七年六月二十一日再犯詐欺罪，業經台灣桃園地方法
院以九十八年度簡字第八九號判處有期徒刑四月確定。復經法務
部核准撤銷假釋，並由台灣桃園地方法院檢察署檢察官執行殘餘
刑期六月二日，刑期屆滿日為九十九年七月二十九日，此有台灣
桃園地方法院九十六年度聲減字第三二四二號刑事裁定、台灣桃
園監獄報請撤銷假釋報告表、法務部九十八年十二月二十三日法
矯決字第0980053986號函、台灣桃園監獄九十八年十二月二十四
日桃監教字第0980006509號函及台灣桃園地方法院檢察署九十九
年執更子字第二０號檢察官執行指揮書(甲)各一件可稽（台灣桃園
地方法院九十六年度聲減字第三二四二號卷宗、台灣桃園地方法
院檢察署九十九年度執更字第二０號執行卷宗參照），足見被告
所犯上開前案尚未執行完畢，則其於假釋期間之九十七年八月十
日再犯本件竊盜罪，揆之上揭規定及說明，自與累犯之成立要件
不符，不能論以累犯。詎原審未加詳查，竟論以累犯並加重其刑
，即有應於審判期日調查之證據而未予調查及判決適用法則不當
之違誤。案經確定，且不利於被告，爰依刑事訴訟法第四百四十
一條、第四百四十三條提起非常上訴，以資糾正及救濟」等語。
本院按：刑法關於累犯之規定，以受徒刑之執行完畢，或一部之
執行而赦免後，五年以內故意再犯有期徒刑以上之罪者，為其成
立要件，此觀刑法第四十七條第一項規定甚明。所謂執行完畢，
其在監獄執行期滿者，固不待言；如係經假釋出監者，依刑法第
七十九條第一項前段之規定，須在無期徒刑假釋後滿二十年，或
在有期徒刑所餘刑期內未經撤銷假釋者，其未執行之刑，始得以
已執行論。如其為二以上徒刑併執行者，依刑法第七十九條之一
第一項、第三項規定：「二以上徒刑併執行者，第七十七條所定
最低應執行之期間，合併計算之」、「依第一項規定合併計算執
行期間而假釋者，前條第一項規定之期間，亦合併計算之」。從
而，在二以上徒刑併合執行之情形，經許其假釋出監者，其假釋
所定最低應執行之期間，既合併計算之，則其所餘刑期，亦應合
併計算；此期間既無從區分，即必於期間內未經撤銷假釋，該合
併執行之各罪所未執行之刑，始以已執行論。本件被告甲○○前
於九十四年間，因違反毒品危害防制條例二罪，經台灣桃園地方
法院（下稱桃園地院）以九十四年度訴字第二五０八號刑事判決
分別判處有期徒刑九月、五月確定。又於九十四年間犯加重竊盜
罪，經台灣高等法院以九十五年度上易字第一四０七號刑事判決
判處有期徒刑一年五月確定；再於九十五年間，因違反毒品危害
防制條例二罪，經桃園地院以九十五年度訴字第二三四五號刑事
判決分別判處有期徒刑九月、九月確定，以及因犯竊盜罪、詐欺
罪，經桃園地院以九十六年度壢簡字第一一七號刑事判決分別判
處有期徒刑三月、三月確定。被告所犯上開各罪，由桃園地院以
九十六年度聲減字第三二四二號刑事裁定俱予減刑，並就前二罪
定應執行有期徒刑五月，後五罪定應執行有期徒刑一年五月確定
。二者經接續執行，刑期自九十五年八月二十五日起算，並經縮
刑後，原應至九十七年七月十日屆滿；而被告於九十七年一月八
日獲許假釋出監。嗣被告於假釋期間之九十七年六月二十一日再
犯詐欺罪，經桃園地院以九十八年度簡字第八九號刑事判決判處
有期徒刑四月確定；復經法務部核准撤銷假釋，並由桃園地院檢
察署檢察官執行所餘刑期六月二日，刑期屆滿日為九十九年七月
二十九日。此有卷附桃園地院九十六年度聲減字第三二四二號刑
事裁定、台灣桃園監獄報請撤銷假釋報告表、法務部九十八年十
二月二十三日法矯決字第0980053986號函、台灣桃園監獄九十八
年十二月二十四日桃監教字第0980006509號函及桃園地院檢察署
九十九年執更子字第二０號檢察官執行指揮書(甲)，以及上開判決
書、裁定書可稽。是被告於九十七年八月十日再犯本案竊盜罪，
上開桃園地院九十六年度聲減字第三二四二號刑事裁定應接續執
行之有期徒刑（合併計算為「一年十月」）並未執行完畢，依首
揭法條規定，不能論以累犯。原審未察，遽認被告符合累犯之要
件而加重其刑，適用刑法第三百二十條第一項、第四十七條第一
項、第四十一條第一項前段，刑法施行法第一條之一第一項、第
二項前段，論被告以竊盜，累犯之罪，量處其有期徒刑五月，並
諭知如易科罰金，以新台幣一千元折算一日，自有判決適用法則
不當之違法。案經確定，且於被告不利，非常上訴意旨執以指摘
，洵有理由，應由本院將原判決關於諭知累犯部分撤銷，另行判
決如主文第二項所示，以資救濟。至於原判決關於從刑部分，非
常上訴意旨並未指摘，自非本院所得審究，附此敘明。
據上論結，應依刑事訴訟法第四百四十七條第一項第一款，刑法
第三百二十條第一項、第四十一條第一項前段，刑法施行法第一
條之一第一項、第二項前段，判決如主文。
中    華    民    國  九十九  年    九    月    九    日
                      最高法院刑事第七庭
                          審判長法官  林  永  茂
                                法官  蘇  振  堂
                                法官  林  立  華
                                法官  蔡  國  在
                                法官  陳  春  秋
本件正本證明與原本無異
                                      書  記  官
中    華    民    國  九十九  年    九    月   十三   日
                                                      Ｅ
附錄論罪科刑法條：
刑法第三百二十條第一項：
意圖為自己或第三人不法之所有，而竊取他人之動產者，為竊盜
罪，處五年以下有期徒刑、拘役或五百元以下罰金（罰金已提高
為新台幣一萬五千元）。

司法院資訊處製作；財團法人民間司法改革基金會備份。
